臺灣高等法院高雄分院刑事判決　　　　　　　　　九十一年度上易字第一三三七號
　　上　訴　人
　　即　被　告　甲○○
右上訴人因偽造文書案件，不服臺灣高雄地方法院九十一年度易緝字第九四號中華民
國九十一年七月二十六日第一審判決（起訴案號：臺灣高雄地方法院檢察署八十六年
度偵字第二四０一六號），提起上訴，本院判決如左：
      主  文
原判決撤銷。
甲○○無罪。
      理  由
一、公訴意旨以：被告甲○○原係高雄市○○街三十五號鑫樓實業有限公司（下稱鑫
    樓公司）實際負責人之身分，於民國八十四年間，利用丙○○進入公司任職機會
    ，取得其同意，將公司負責人登記為其名義，且本人為順利以丙○○名義開設帳
    戶，請領支票使用，竟利用辦理公司登記，取得身分證機會，擅將自己相片換貼
    在丙○○之身分證上，假冒為丙○○本人，再後得丙○○設立帳戶、請領支票之
    許可，持該偽造身分證，向高雄區中小企業銀行申請開設一三八八之七號帳戶併
    請領支票，致足生損害於丙○○。因認被告係涉犯刑法第二百十二條之罪嫌。
二、公訴人認被告涉犯刑法第二百十二條之罪嫌，係以被害人丙○○之指訴及變造身
    分證影本一紙附卷可稽，資為論據。惟訊據被告堅詞否認有變造身分證之犯行，
    辯稱其並未將自己照片換貼在丙○○之身分證上，亦未至高雄區中小企業銀行申
    請開設一三八八之七號帳戶及請領支票等語。
三、經查：
    (一)鑫樓實業有限公司（下簡稱鑫樓公司）於八十五年三月二十六日向高雄區中小
      企業銀行辦理一三八八之七號支票存款開戶，並由鑫樓公司負責人丙○○在支
      票存款帳戶申請書、支票存款往來約書、支票存款戶聲明書、印鑑卡上親自簽
      名及領取支票等事實，已經證人丙○○於偵查中證稱填支票存款帳戶申請書、
      支票存款往來約定書均係其簽名等語在卷（見八十六年度偵緝字第八三號偵查
      卷第四五、四九頁），又證人即高雄區中小企業銀行職員曹豐裕在本院調查中
      證述：「開戶的時候我們會要求他們提出原本及本人親自辦理．．．我們銀行
      支票存款開戶分二個手續，一個是開戶的手續，我是徵信部分，他們提出申請
      的時候，我到他們公司徵信，並且在他們公司當場簽開戶申請書，他們同時附
      開戶之身分證影本．．．真正開戶的時候，會填寫支票往來約定書、印鑑卡、
      身分證原本、印鑑章。這部分是支存經辦的部分，辦妥後就同一天領票．．．
      」等語（見本院卷第六八頁），另證人王櫻芳本院調查中亦結證稱其於該時係
      鑫樓公司會計，曾陪同丙○○至銀行領取支票等語（見本院卷第八三頁），並
      有高雄區中小企業銀行提出之支票存款帳戶申請書、支票存款往來約書、支票
      存款戶聲明書、印鑑卡附卷可稽（附卷外）。再參以被告苟有將自己照片換貼
      在丙○○身分證上變造使用，並持以冒充丙○○本人，則衡情應由被告持該變
      造之身分證影本辦理高雄區中小企業銀行一三八八之七號支票存款開戶，但高
      雄區中小企業銀行一三八八之七號支票存款開戶係由丙○○本人親自簽名及領
      取支票，已如前述，亦與常情顯然不符。足佐被告所辯未變造身分證，亦未持
      變造之身分證影本辦理高雄區中小企業銀行一三八八之七號支票存款開戶之情
      ，非不可採。
    (二)又於八十五年五月間，被告固曾先偕同蔡耀輝、江登賢至高雄市苓雅區○○○
      路二二一號乙○○經營之國之賓家具裝飾有限公司，表示代表鑫樓公司參觀選
      購家具供宿舍使用，之後蔡耀輝、江登賢第二次再至國之賓家具裝飾有限公司
      參觀選購家具，直至八十五年二十七日始由戴宗德決定購買家具，並由戴宗德
      簽發到期日八十五年六月七日、面額新台幣（下同）二十八萬元本票一紙交付
      乙○○，詎戴宗德簽發之本票未兌現，且避不見面，其後經乙○○發現戴宗德
      ，二人同至高雄市政府警察局新興分局中正三路派出所報案處理，戴宗德聯絡
      鑫樓公司後，乃由某張姓男子持鑫樓公司簽發之高雄區中小企業銀行一三八八
      之七帳號、發票日八十五年七月三十一日、面額二十八萬元之支票一紙（下稱
      系爭支票）交付乙○○等情，雖經證人乙○○指訴甚明（見警卷第一～二頁、
      八十六年度偵緝字第八三號偵查卷第七、八頁、原審卷第一四二頁），並有戴
      宗德簽發之本票影本及鑫樓公司簽發之支票影本各一紙附卷可稽（見警卷第五
      頁反面、第六頁）。然證人乙○○之上開證言既未能證明被告簽發及交付系爭
      支票，且證人戴宗德亦證稱係某張姓男子持系爭支票交付乙○○，不知何人簽
      發等語（見八十六年度偵緝字第八三號偵查卷第三六頁反面），復無其他積極
      證據足資證明被告簽發系爭支票，被告所辯其並未使用系爭支票，亦堪採信。
      再被告縱曾向乙○○表示代表鑫樓公司參觀選購家具供宿舍使用，亦無從因此
      遽認被告有持變造之身分證影本辦理高雄區中小企業銀行一三八八之七號支票
      存款開戶之行為。
    (三)再證人戴宗德於偵查中先係陳稱：「（問：與甲○○關係？）我不知此人。（
      問：認識甲○○？）不認識。（問：與丙○○關係？）朋友，認識很久了。．
      ．．（問：乙○○．．．拉你至警局後有一男子另開票給乙○○？）是，那人
      是丙○○。（問：丙○○有開支票？）有，是與我本票同面額。（問：曾員為
      何開票？）我向他借的。．．．（問：票是當場開的？）是我打電話叫曾員（
      即丙○○）開一張票借我。」、「．．．當時支票是姓張的拿來派出所，我不
      知何人開的票。（問：丙○○在公司任何職？）我只知他是公司的人。（問：
      票是叫何人拿去的？）張先生，他是公司經理，我打電話回去也是他接的。」
      、「（問：丙○○有獨立的辦公室？）有，在二樓」等語（見八十六年度偵緝
      字第三七二號偵查卷第三～五頁、第七頁正、反面、第二十二頁），嗣改稱：
      「（問：票都何人使用？）甲○○。（問：曾員在公司任何職？）工友，只負
      責掃地。」等語（見八十六年度偵緝字第八三號偵查卷第四八頁反面）。另證
      人丙○○於偵查中先係證稱：「（問：（鑫樓公司）老闆何人？）戴宗德。（
      問：何以身分證上寫你是負責人？）我應徵時他將我身分證留下．．．（問：
      票是戴宗德開的？）是會計王玉芳開的」等語，其後改稱：「（問：知道甲○○使用你的身分證？）是我八十四年間進公司時他拿走的。（問：支票是你申
      請的，為何附在上之身分證影本是換貼甲○○照片？）我不知道」等語，又稱
      ：「（問：為何申請支票給甲○○使用？）古員只叫我簽名我就簽名」等語（
      見八十六年度偵緝字第八三號偵查卷第四、四五頁、第四八頁反面～第四九頁
      ）。互核證人戴宗德、丙○○所為證言，就鑫德公司負責人係何人？丙○○在
      鑫德公司之職務為何？系爭支票係何人簽發？丙○○身分證上照片係何人變造
      ？二人先後證述既有不同，彼此間亦有互異。而證人王櫻芳在本院結證稱鑫樓
      公司名義上負責人係丙○○，真正負責人係張經理，丙○○在公司二樓有一間
      辦公室，丙○○偶而到公司走一走，不是公司工友等語（見本院卷第八一～八
      二頁），亦與證人戴宗德、丙○○所為證言不相符合。況證人戴宗德、丙○○
      就系爭支票有利害關係，是證人戴宗德、丙○○所為不利於被告之證言，是否
      與事實相符，亦非無疑。
    綜上所述，被告申請系爭支票及簽發使用之行為，既不能明確證明，復查無其他
    積極證據足資證明被告有變造丙○○身分證而持以申請支票存款開戶之犯行，自
    不得以證人戴宗德、丙○○所為有瑕疵證言，遽以推論被告行使變造身分證犯行
    ，被告犯罪即屬不能證明。
四、原審疏未詳查，認被告有行使變造身分證犯行，尚有未洽，被告上訴意旨否認犯
    行，非無理由，自應由本院將原判決撤銷，並諭知被告無罪之判決。
據上論結，應依刑事訴訟法第三百六十九條第一項前段、第三百六十四條、第三百零
一條第一項前段，判決如主文。
本案經檢察官沈紹嘉到庭執行職務。
中    華    民    國      九十一      年      十二      月     十七   日
                              臺灣高等法院高雄分院刑事第一庭
                                  審判長法官  曾永宗
                                        法官  邱永貴
                                        法官  郭玫利
右正本證明與原本無異。
不得上訴。
                                  法院書記官  鄭靜芳
中    華    民    國      九十一      年      十二      月    十七    日
